臺灣高雄地方法院刑事判決　　　　　　　　　　　　　九十年度交訴字第一三○號
　　公　訴　人　臺灣高雄地方法院檢察署檢察官
　　被　　　告　甲○○
右列被告因公共危險等案件，經檢察官提起公訴（九十年度偵字第一二○一八號），
本院判決如左：
    主  文
甲○○因過失傷害人，處有期徒刑陸月；又駕駛動力交通工具肇事，致人受傷而逃逸
，處有期徒刑壹年。應執行有期徒刑壹年肆月。
    事  實
一、甲○○未考領有何駕駛執照，明知其無駕駛執照不得騎乘機車，竟於民國九十年
    六月二十日十一時十分許，騎乘乙○○所有牌照號碼ＱＡ三─四八○號輕型機車
    附載乙○○，沿高雄市三民區○○○路由東往西方向行駛，途經該路與自強一路
    之交岔路口時，本應注意：(一)汽車（包括機車，道路交通安全規則第二條第一項
    第一款規定參照，下同）超車時應顯示左方向燈並於前車左側保持半公尺以上之
    間隔超過，行至安全距離後，再顯示右方向燈駛入原行路線；(二)汽車行駛時，駕
    駛人應注意車前狀況，並隨時採取必要之安全措施，以避免道路交通事故之發生
    ，況依當時之客觀情形，且依其智識、能力亦無不能注意之情事，適有丁○○騎
    乘牌照號碼ＸＨＧ─二八○號重型機車，附載其母戊○○○，同方向在其前方行
    駛欲左轉彎進入自強一路，甲○○騎乘上開輕型機車欲超越丁○○騎乘之重型機
    車之際，竟疏未注意與前車左側保持半公尺以上之間隔超過，亦未注意警戒車前
    動態，並採取適當、必要及有效之閃避、煞車等安全措施，貿然自丁○○（起訴
    書誤繕為林正雄）所騎乘之重型機車左後方超車，致其所騎乘之輕型機車右側車
    身擦撞丁○○重型機車左側車身，造成丁○○、戊○○○二人人車倒地，丁○○
    因而受有頭部外傷、腦震盪及頸椎、尾椎、腰椎挫傷、胸部挫傷等傷害，戊○○○則受有頭部外傷、腦震盪、枕部挫傷合併血腫、腰部挫傷合併瘀血及左踝擦挫
    傷等傷害。詎料，甲○○騎乘輕型機車肇事，致丁○○、戊○○○二人受傷後，
    竟未停車察看照護傷者，逕行駛離現場而逃逸，經當時在建國三路與自強一路交
  岔路口執行路檢勤務之員警丙○○、己○○親眼目睹肇事經過，遂由己○○留在
    事故現場照料丁○○、戊○○○，丙○○則駕車鳴笛自後追捕，沿建國三路由東
    往西方向行駛，在該路與二一八巷交岔路口右轉彎直行，再左轉彎中庸街一○五
    巷直行，又左轉彎進入市○○路由北往南方向行駛，繼右轉彎建國三路由東往西
    方向行駛，右轉彎同盟三路，旋在高雄市三民區○○○路二七○號威尼斯大樓前
    將甲○○輕型機車攔下逮捕。
二、案經丁○○、戊○○○訴由高雄市政府警察局三民第一分局報請臺灣高雄地方法
    院檢察署檢察官偵查起訴。
    理  由
一、訊據被告甲○○供認有於前揭時地騎乘輕型機車肇事，並撞傷告訴人丁○○、戊○○○二人後，騎乘該部輕型機車駛離肇事現場而逃逸等事實不諱，核與告訴人
    丁○○、戊○○○指訴之情節相符，並經證人即目擊員警丙○○、己○○二人分
    別於本院審理中到庭結證屬實，復有目擊員警丙○○、己○○職務報告檢附被告
    逃逸路線圖乙份、告訴人及被告機車比對、毀損等照片六幀、告訴人重型機車修
    復費用收據乙張、告訴人丁○○、戊○○○二人之診斷證明書各乙紙在卷可稽，
    足認被告前揭自白與事實相符。按汽車超車時應顯示左方向燈並於前車左側保持
    半公尺以上之間隔超過，行至安全距離後，再顯示右方向燈駛入原行路線；汽車
    行駛時，駕駛人應注意車前狀況，並隨時採取必要之安全措施，道路交通安全規
    則第一百零一條第五款後段、第九十四條第三項分別定有明文，此為被告應注意
    之事項；況依當時之客觀情形，依被告之智識、能力亦無不能注意之情事，竟疏
    未注意與前車左側保持半公尺以上之間隔超過，亦未注意警戒車前動態，並採取
    適當、必要及有效之閃避、煞車等安全措施，貿然自丁○○（起訴書誤繕為林正
    雄）所騎乘之重型機車左後方超車，致其所騎乘之輕型機車右側車身擦撞丁○○
    重型機車左側車身，造成丁○○、戊○○○人車倒地，丁○○、戊○○○分別因
    而受有如事實欄所示之傷害，致肇事使告訴人二人受傷，其有過失，已經明顯。
    告訴人因本件道路交通事故受傷，與被告之過失行為間，並有相當之因果關係。
    是本案事證已臻明確，被告犯行洵堪認定，應予依法論科。
二、核被告甲○○所為，係犯刑法第二百八十四條第一項前段之普通過失傷害罪、同
    法第一百八十五條之四之駕駛動力交通工具肇事，致人受傷而逃逸罪。被告以一
    過失行為，侵害告訴人丁○○、戊○○○二人之身體、健康等二法益，為想像競
    合犯，應依刑法第五十五條之規定，從一重之普通過失傷害罪處斷。被告所犯上
    開駕駛動力交通工具肇事，致人受傷而逃逸罪與普通過失傷害罪之間，因係出於
    不同之犯意，犯意各別，行為互殊，自應分別成罪，應予以分論併罰之。又被告
    無駕駛執照駕車，因而致人受傷，依法應負刑事責任，是被告有關普通過失傷害
    罪部分，依道路交通管理處罰條例第八十六條第一項規定，加重其刑至二分之一
    。爰審酌被告前開過失之程度，犯罪後於本院審理中坦承犯情，又迄今尚未與告
    訴人二人在民事賠償上達成和解，及告訴人受傷情形等一切情狀，分別量處如主
    文所示之刑，並定其應執行之刑。
據上論斷，應依刑事訴訟法第二百九十九條第一項前段，道路交通管理處罰條例第八
十六條第一項，刑法第二百八十四條第一項前段、第一百八十五條之四、第五十五條
、第五十一條第五款，罰金罰鍰提高標準條例第一條前段，判決如主文。
中      華      民      國    九十一    年      一      月    二十九    日
                                  臺灣高雄地方法院交通法庭
                                      法  官  劉  定  安
右正本證明與原本無異。
如不服本判決，應於判決送達後十日內，向本院提出上訴狀。
                                      書記官  歐  文  政
中    華    民    國      九十一      年      一      月      三十      日
附錄本案論罪科刑法條全文︰
道路交通管理處罰條例第八十六條第一項
  汽車駕駛人，無駕駛執照駕車、酒醉駕車、吸食毒品或迷幻藥駕車、行駛人行道或
  行經行人穿越道不依規定讓行人優先通行，因而致人受傷或死亡，依法應負刑事責
  任者，加重其刑至二分之一。
刑法第二百八十四條第一項
  因過失傷害人者，處六月以下有期徒刑、拘役或五百元以下罰金，致重傷者，處一
  年以下有期徒刑、拘役或五百元以下罰金。
刑法第一百八十五條之四
  駕駛動力交通工具肇事，致人死傷而逃逸者，處六月以上五年以下有期徒刑。
